臺灣基隆地方法院刑事判決　
111年度易字第297號
公  訴  人  臺灣基隆地方檢察署檢察官
被      告  許巍耀


上列被告因違反菸酒管理法案件，經檢察官提起公訴（111年度
偵字第3198號），因被告於準備程序進行中就被訴事實為有罪之
陳述，經本院裁定改依簡式審判程序審理，並判決如下：
    主  文
甲○○共同輸入私菸，處有期徒刑參月，併科罰金新臺幣伍萬元，
有期徒刑如易科罰金，罰金如易服勞役，均以新台幣壹仟元折算
壹日。
扣案如附表所示之私菸，均沒收。
    事  實
一、甲○○自民國110年12月起擔任「宇程327號」漁船之船長兼輪機
    長，明知自外國輸入菸酒，應檢附財政部核發之菸酒進口業
    許可執照或財政部同意文件始得進口，竟與真實姓名年籍不詳
    綽號「阿仁」之成年男子共同基於輸入私菸之犯意聯絡，於11
    1年3月8日23時35分許，由甲○○駕駛「宇程327號」漁船自新北
    市瑞芳區深澳漁港出港，駛往深澳漁港北方111.8海浬、距彭
    佳嶼81海浬（北緯26度28.257分，東經122度54.975分）之指定
    不詳公海領域，於同年月9日某時與不詳船隻會合，不詳船隻上
    之船員即將包裝之未稅菸品搬運至「宇程327號」漁船機艙
    內之密艙。嗣於同年月11日23時23分許進深澳漁港，經海洋
    委員會海巡署偵防分署臺中查緝隊持臺灣基隆地方法院核發
    之搜索票，並經甲○○同意，對「宇程327號」漁船進行夜間搜索
    而查獲如附表所示「大7黑硬盒香菸」、「GOLDEN HOUSE牌
    香菸」之未稅香菸共285箱（1萬4,250條；每條200支），始
    查悉上情。
二、案經海洋委員會海巡署偵防分署臺中查緝隊移送臺灣基隆地
    方檢察署檢察官偵查起訴。
    理  由
一、本件被告甲○○所犯係死刑、無期徒刑、最輕本刑為3年以上
    有期徒刑以外之罪，其於準備程序中就被訴事實為有罪之陳
    述，經法官告知簡式審判程式之旨，並聽取檢察官及被告之
    意見後，經本院依刑事訴訟法第273條之1第1項規定，裁定
    行簡式審判程序。又卷內之人證、物證、書證等證據，依同
    法第273條之2規定，不受第159條第1項關於傳聞法則規定之
    限制，依法均有證據能力，合先敘明。
二、上揭犯罪事實業據被告於警詢、偵查及本院準備程序及審理
    中坦認不諱，且據證人即同船漁工ALIMIN於警詢中證述明確
    （111年度偵字第3198號卷第91-93頁），並有宇程327 漁船
    照片、扣案菸品照片、船舶航程紀錄器VDR 紀錄截圖、本國
    漁船基本資料明細（宇程327 ）、漁船進出港紀錄清單、本
    院111 年聲搜字84號搜索票、同意搜索書、海巡署偵防分署
    臺中查緝隊搜索扣押筆錄暨扣押物品目錄表、新北市政府查
    獲違法嫌疑菸酒案件現場處理紀錄表、海洋委員會海巡署偵
    防分署臺中查緝隊職務報告等件在卷可稽（同上偵卷第第21
    、37-59、61-73、125-129、145-146頁），及扣案如附表所
    示私菸可佐，足認被告上開任意性自白與事實相符，堪以採
    信，本件事證明確，被告輸入私菸犯行，洵堪認定，應依法
    論科。
三、論罪科刑：
(一)按菸酒管理法第6條第1項第2款規定，未依本法取得許可執
    照而輸入之香菸，係屬私菸；又輸入私菸依同法第45條第2
    項，構成刑事犯罪，僅在未逾一定數量且供自用者，方得依
    該條第3項、第5項規定不予處罰（依主管機關財政部101年1
    1月26日台財庫字第10103736570號函公告，未逾一定數量不
    罰之標準為捲菸5條【1,000支】）。查被告本案未經許可而
    輸入如附表所示之香菸數量已逾財政部所公告不予處罰之數
    量，是核被告所為，係犯菸酒管理法第45條第2項之輸入私
    菸罪。
(二)被告與綽號「阿仁」之成年男子就上開輸入私菸犯行，具有
    犯意聯絡及行為分擔為共同正犯。
(三)爰以行為人之責任為基礎，審酌被告曾有傷害、妨害公務等
    案紀錄（參本院卷附臺灣高等法院被告前案紀錄表），未經
    主管機關許可擅自輸入私菸，妨害主管機關對菸品輸入之管
    理，且輸入數量非微，所為實應予非難；並衡酌被告犯後始
    終坦承犯行，輸入之私菸幸遭查獲而未流入市面，損害非鉅
    ，兼衡被告自國中畢業之智識程度、現從事臨時工、離婚、
    需扶養未成年子女等生活狀況，暨其犯罪動機、目的、手段
    、輸入私菸之數量高低等一切情狀，量處如主文第1項所示
    之刑，並諭知易科罰金之折算標準。又起訴書雖認量刑部分
    ，應併科罰金新臺幣（下同）855萬元，惟被告前未有相類
    前科素行，且輸入之私菸並未流入市面，尚未發生實害，本
    院認併科罰金部分以5萬元已足，附此敘明。
(四)沒收：　　
  ⒈扣案如附表所示之菸品，均係依菸酒管理法查獲之私菸，爰
    依菸酒管理法第57條第1項、第4項之規定，不問屬於行為人
    與否，均宣告沒收。另被告所為犯行於返抵深澳漁港時旋遭
    查獲，並未成功將私菸交予他人，卷內復無證據可證明被告
    已取得相關犯罪所得，此部分爰不予宣告沒收。另扣案之行
    動電話1具，雖為被告所有之物，惟非供本案輸入私菸犯行
    聯絡所用，此據被告敘明在卷（本院卷第55頁），不予宣告
    沒收。又被告用以與「阿仁」聯繫之行動電話（即工作機）
    ，業經被告丟入海中（參本院卷第55頁被告所述），且未據
    扣案，非屬違禁物，為免日後執行之困難，亦不予宣告沒收
    。
  ⒉又按供犯罪所用、犯罪預備之物或犯罪所生之物，屬於犯罪
    行為人者，得沒收之，刑法第38條第2項前段固定有明文。
    惟按宣告前2條之沒收或追徵，有過苛之虞、欠缺刑法上之
    重要性、犯罪所得價值低微，或為維持受宣告人生活條件之
    必要者，得不宣告或酌減之。同法第38條之2第2項亦有明文
    。查依卷存證據資料所示，無證據證明供本案被告用以輸入
    私菸之本案漁船為被告所有；縱實際上為被告所有，然審酌
    本案所查獲之輸入私菸犯行各節，尚無其他積極證據可認本
    案漁船係專門供作漁船走私之用，依爰依刑法第38條之2第2
    項之規定，亦不予宣告沒收，一併敘明。
據上論斷，應依刑事訴訟法第273 條之1 第1 項、第299 條第1 
項前段，判決如主文。　
本案經檢察官唐道發提起公訴，檢察官張長樹到庭執行職務。
中　　華　　民　　國　　111 　年　　10　　月　　18　　日
                  刑事第五庭  法　官　周霙蘭
以上正本證明與原本無異。
如不服本判決應於收受送達後20日內向本院提出上訴書狀，並應
敘述具體理由；其未敘述上訴理由者，應於上訴期間屆滿後20日
內向本院補提理由書(均須按他造當事人之人數附繕本) 「切勿
逕送上級法院」。
中　　華　　民　　國　　111 　年　　10　　月　　18　　日
                              書記官  洪儀君
附錄論罪法條：
菸酒管理法第45條
產製私菸、私酒者，處新臺幣5萬元以上1百萬元以下罰鍰。
但查獲物查獲時現值超過新臺幣1百萬元者，處查獲物查獲時現
值一倍以上五倍以下罰鍰，最高以新臺幣1千萬元為限。
輸入私菸、私酒者，處3年以下有期徒刑，得併科新臺幣20萬元
以上1千萬元以下罰金。
產製或輸入私菸、私酒未逾一定數量且供自用，或入境旅客隨身
攜帶菸酒，不適用前二項之規定。
入境旅客隨身攜帶菸酒超過免稅數量，未依規定向海關申報者，
超過免稅數量之菸酒由海關沒入，並由海關分別按每條捲菸、每
磅菸絲、每二十五支雪茄或每公升酒處新臺幣5百元以上5千元以
下罰鍰，不適用海關緝私條例之處罰規定。
第3項所稱之一定數量，由中央主管機關公告之。
【附表】
編  號     名稱及數量     備    註   ① 大七黑硬盒香菸112箱 共285箱（1萬4250條；每條200支）；偵卷第24-27、65-73頁）    ②  GOLDEN HOUSE牌香菸173箱